ACORDAO-COMPLETO-2517458

ACÓRDÃO 18383/2021 ATA 38/2021 - SEGUNDA CÂMARA

VISTOS, relatados e discutidos estes autos de embargos de declaração interpostos pela Empresa Due Promoções e Eventos Ltda. em face do Acórdão 5862/2021-TCU-Segunda Câmara;
ACORDAM os Ministros do Tribunal de Contas da União, reunidos em Sessão da 2ª Câmara, diante das razões expostas pelo relator, com fulcro nos arts. 32, inciso II, e 34 da Lei 8.443/1992, c/c os arts. 277, inciso III, e 287 do Regimento Interno/TCU, em:
9.1. conhecer dos embargos de declaração para, no mérito, rejeitá-los e manter inalterada a deliberação embargada;
9.2. encaminhar estes autos à SecexDesenvolvimento, para eventuais providências a seu cargo, conforme item 6 da instrução de peça 283;
9.3. dar ciência da presente deliberação à embargante.

Embargos de declaração interposto pela Empresa Due Promoções e Eventos Ltda. (peças 272-273) em face do Acórdão 5.862/2021-TCU-Segunda Câmara

Segunda Câmara

Instituto Brasileiro de Turismo.

3. Interessados/Responsáveis/Recorrentes:
3.1. Responsáveis: Alessandro Lopes Fernandes (XXX.679.121-XX); Due Promoções e Eventos Ltda. (06.126.855/0001-40); Gabrielle Calado Souza Bennet (XXX.564.751-XX); Luiz Cezar Ribeiro da Silva (XXX.351.361-XX); Luiz Silveira Rangel (XXX.634.488-XX).
3.2. Recorrente: Due Promoções e Eventos Ltda. (06.126.855/0001-40).

13.1. Ministros presentes: Bruno Dantas (Presidente), Augusto Nardes, Aroldo Cedraz (Relator) e Raimundo Carreiro.
13.2. Ministro-Substituto presente: André Luís de Carvalho.

ACORDAO-COMPLETO-2524797

Acórdão de Relação 520/2022 - Segunda Câmara

Acórdão de Relação

AROLDO CEDRAZ

Ministro Aroldo Cedraz.

Adoto como relatório a instrução de peça 283, que contou coma anuência do corpo diretivo da Serur (peça 284) :
"INTRODUÇÃO
1.	Trata-se de recurso de embargos de declaração interposto pela Empresa Due Promoções e Eventos Ltda. (peças 272-273) em face do Acórdão 5862/2021-TCU-Segunda Câmara (peça 221) , ocasião em que foi julgado recurso de recurso de reconsideração interposto pela embargante (peça 135) .
1.1. A deliberação embargada apresenta o seguinte teor:
ACORDAM os Ministros do Tribunal de Contas da União, reunidos em sessão de 2ª Câmara, diante das razões expostas pelo relator, com fundamento nos arts. 32, inciso I, e 33 da Lei 8.443/1992, em:
9.1. conhecer dos presentes Recursos de Reconsideração para, no mérito:
9.1.1. dar provimento ao recurso interposto por Viviane Bennet Vitorino de Mattos excluindo-a da relação processual e, por via de consequência, alterar a redação dos itens e subitens 9.2, 9.3, 9.3.1, 9.3.2 e 9.4 do acórdão recorrido, que passam a ter a seguinte redação:
"9.2. julgar irregulares as contas de Due Promoções e Eventos Ltda. (antiga Dialog Serviços de Comunicação e Eventos Ltda.) e Gabrielle Calado Souza Bennet, com fundamento nos arts. 1º, mesma Lei, e com arts. 1º, inciso I, 209, inciso III e § 5º, 210 e 214, inciso III, do Regimento Interno; e as contas de Alessandro Lopes Fernandes e Luiz Silveira Rangel, com fundamento nos arts. 1º, inciso I, 16, inciso III, alínea "b", da Lei 8.443/1992 c/c o art. 23, inciso III, da mesma Lei, e com arts. 1º, inciso I, 209, inciso II e 214, inciso III, do Regimento Interno;
9.3. condenar Due Promoções e Eventos Ltda. (antiga Dialog Serviços de Comunicação e Eventos Ltda.) e Gabrielle Calado Souza Bennet, solidariamente, ao pagamento das quantias especificadas nos quadros a seguir, com a fixação do prazo de 15 (quinze) dias, a contar das notificações, para que comprovem perante o Tribunal (art. 214, inciso III, alínea "a", do Regimento Interno) o recolhimento das dívidas aos cofres do Instituto Brasileiro de Turismo (Embratur) , atualizadas monetariamente e acrescidas de juros de mora, calculados a partir das datas discriminadas, até a datas de recolhimento, na forma prevista na legislação em vigor:
9.3.1. responsáveis: Due Promoções e Eventos Ltda. (antiga Dialog Serviços de Comunicação e Eventos Ltda.) e Gabrielle Calado Souza Bennet:
Evento 							Valor (R$) 	Data
Feira Nacional e 10º Salão de Turismo de MS 		20.722,50 	6/12/2007
Encontro Econômico Brasil-Alemanha 2007			14.960,74	21/12/2007
II Encontro de Assessores de Comunicação das Secretarias de 
Turismo e Convention Bureaux				21.909,76	15/05/2008
Grupo Alemães Embratur (Caravana)			25.382,57	14/07/2008
Seminário de Planejamento Estratégico			25.323,21	30/07/2008
Seminário Embratur					14.749,70	19/12/2008
Viagem dos Presidentes da França				41.631,64	04/06/2009
Lançamento da Pesquisa "Impacto Econômico dos Eventos 
Internacionais Realizados no Brasil 2007-2008"		4.547,00		13/11/2009
Seminário Planejamento					25.560,37	23/12/2009
Lançamento do Plano Aquarela 2020			14.960,74	23/12/2009
Turismo e Olimpíadas					38.014,01	13/05/2010
9.3.2. responsáveis: Due Promoções e Eventos Ltda. (antiga Dialog Serviços de Comunicação e Eventos Ltda.) e Gabrielle Calado Souza Bennet:
Evento					Valor (R$)	Data
2º Seminário Interno da Embratur/2010	16.348,25	10/12/2010
9.4. aplicar multa individual, no valor de 43.000,00 (quarenta e três mil reais) , aos responsáveis Due Promoções e Eventos Ltda. e Gabrielle Calado Souza Bennet, com fundamento no art. 57 da Lei 8.443/1992, fixando-lhes o prazo de 15 (quinze) dias, a contar das notificações, para que comprovem o recolhimento das dívidas ao Tesouro Nacional, atualizadas monetariamente na data dos efetivos recolhimentos, se forem pagas após o vencimento, na forma da legislação em vigor;"
9.1.2. dar provimento parcial ao recurso interposto por Alessandro Lopes Fernandes, para alterar a redação do item 9.5 do Acórdão 4489/2018-TCU-Segunda Câmara, que passa a ter a seguinte redação:
"9.5. aplicar multa aos responsáveis Alessandro Lopes Fernandes e Luiz Silveira Rangel, nos valores de R$ 3.000,00 (três mil reais) e R$ 5.000,00 (cinco mil reais) , respectivamente, com fundamento no art. 58, inciso II, da Lei 8.443/1992 c/c o 268, inciso II, do Regimento Interno, fixando-lhes o prazo de 15 (quinze) dias, a contar das notificações, para o recolhimento das dívidas ao Tesouro Nacional, atualizadas monetariamente na data dos efetivos recolhimentos, se forem pagas após o vencimento, na forma da legislação em vigor".
HISTÓRICO
2.	A origem destes autos decorre de determinação exarada no âmbito do Acórdão 891/2014-TCU-Segunda Câmara (peças 1 e 2) em face de irregularidades detectadas na adesão do Instituto Brasileiro de Turismo (Embratur) à ata de registro de preços formada por meio do Pregão Eletrônico SRP 15/2007, promovido pelo Ministério das Cidades.
2.1. 	No recurso de reconsideração, manejado anteriormente pela embargante, foram alegados diversos argumentos, dentre os quais: a) falta de amparo legal para a metodologia de cálculo utilizada na apuração do débito por superfaturamento; b) necessidade de apuração do débito com base nos valores de todos os contratos firmados com o mesmo objeto; c) que os preços apresentados pela empresa estavam abaixo do estimado pelo certame que definiu os preços com base na média de mercado; d) precedente do Tribunal em sentido diverso ao aplicado à recorrente; e, e) falta de razoabilidade na aplicação de multa.
2.2. 	Competiu a esta Serur reanalisar o cálculo do superfaturamento, que resultou na imputação de débito à recorrente Due Promoções e Eventos Ltda. Houve a ratificação quanto à prática de "jogo de planilha", o que levou, inclusive, à desconsideração da personalidade jurídica da empresa então denominada Dialog Serviços de Comunicação e Eventos Ltda. (hoje, Due Promoções e Eventos Ltda) , bem como os demais argumentos recursais.
2.3. 	Sobre a regularidade da apuração do débito, a Serur demonstrou que os critérios utilizados para o levantamento das diversas parcelas de débitos, por estimativa, se fazem presentes (peça 207, p. 1317) . Os demais argumentos recursais foram analisados à peça 207, p. 17-20. Aquele Exame foi acolhido pelo relator do acórdão embargado (peça 222, p. 6-8) . 
2.4.	A embargante, irresignada com o não provimento de seu recurso, interpõe o presente recurso de embargos de declaração, o qual se passa a análise.
EXAME DE ADMISSIBILIDADE
3.	Por meio de despacho, o relator, Ministro Aroldo Cedraz, conheceu o recurso, nos seguintes termos (peça 276) : 
Conheço do recurso por estarem preenchidos os requisitos de admissibilidade previstos nos artigos 32, II, e 34 da Lei Orgânica do Tribunal de Contas da União.
Encaminhem-se os autos à Serur para instrução dos Embargos opostos às peças 272-273, bem como para exame das respostas às comunicações realizadas após a prolação do Acórdão 5862/2021-TCU-Segunda Câmara. 
EXAME DE MÉRITO
4.	Delimitação
4.1.	Constitui objeto do presente exame analisar se o ato de delação premiada efetuado por um dos sócios da embargante tem o condão de afastar o débito e a multa imputados à empresa Due Promoções e Eventos Ltda.
5.	Omissão quanto aos reflexos de delação premiada
5.1.	A embargante alega que houve omissão quanto aos reflexos da Nota Técnica 02/2018 - 5ª CCR, onde consta que (peças 272 e 273) :
	a) as partes que realizarem delação premiada não poderão ser penalizadas além daquilo que foi pactuado no acordo firmado com Ministério Público/Delegado da Polícia Federal e devidamente homologado por magistrado, sendo o caso do Sr. Benedito Rodrigues de Oliveira Neto, sócio da empresa embargante; e
	b) qualquer condenação em desfavor dela deve ser afastada.
Análise:
5.2.	De início, cumpre esclarecer que não há omissão a ser suprida se o documento, juntado pela embargante à peça 273, não foi objeto de arguição nas razões apresentadas em seu recurso de reconsideração (peça 135) . Ao que parece, a hipótese recursal se enquadraria como recurso de revisão, interposto com base no inciso III do art. 35 da Lei 8.443/1992 (superveniência de documento novo com eficácia sobre a prova até então produzida, e não embargos de declaração por omissão. Caso assim não se entenda, prossegue-se ao Exame solicitado pelo relator. 
5.3.	O novo documento apresentado pelo recorrente não tem qualquer eficácia sobre o acórdão embargado visto que, no âmbito da operação Lava Jato: de um lado, não houve a juntada do suposto termo de colaboração efetuada por Benedito Neto; e, de outro, também não foi juntada cópia da decisão judicial que tenha homologado aquele acordo de delação premiada. Dito por outras palavras, não há possibilidade de estabelecer similitude ou correlação dos fatos apurados nestes autos com aqueles que foram supostamente mencionados no acordo de delação premiada invocado pelo embargante de forma a que seja adotado o mesmo entendimento do que foi decidido em recente julgamento deste Tribunal, o Acórdão 563/2021-TCU-Plenário (relatoria do Ministro Vital do Rêgo) .
5.4.	 Ainda que sejam apresentadas as provas acima mencionadas, não há impedimento para que o TCU proceda à citação e à posterior imputação de débito decorrente de dano causado ao Erário. É o entendimento que se extrai dos seguintes acórdãos extraídos de sua base de "Jurisprudência Selecionada" deste Tribunal:
a) Acórdão 1411/2017-TCU-Plenário (relatoria do Ministro-Substituto Augusto Sherman) :
A celebração de acordos de colaboração premiada (Lei 12.850/2013) , ainda que contenham cláusula de vedação ao compartilhamento de provas neles produzidas para utilização nas esferas cível e administrativa em prejuízo do colaborador, não afasta as competências constitucionais e legais do TCU e, portanto, não impede que o Tribunal proceda à citação do colaborador, com fundamento em tais provas, para que responda por eventuais danos causados ao erário; e
b) Acórdão 2329/2020-TCU-Plenário (relatoria do Ministro Benjamin Zymler) :
A celebração de acordo de leniência, de colaboração premiada ou congêneres em outras instâncias de controle não interfere na atuação do TCU sobre irregularidades não abrangidas pelo acordo.
5.5.	Outro aspecto que deve ser levado em consideração quanto aos reflexos dos acordos de delação premiada diz respeito ao aspecto temporal das condutas irregulares. No presente caso concreto, as datas de início de cada parcela de débito estão incluídas no período de 6/12/2007 a 10/12/2010 (peça 103, p. 2) , ao passo que, no âmbito administrativo, a regulamentação da Lei 12.846/2013 (que dispõe sobre a responsabilização administrativa e civil de pessoas jurídicas pela prática de atos contra a administração pública) só se deu em 19/3/2015, com a publicação do Decreto 8.420/2015 no Diário Oficial da União, cuja aplicabilidade, do ponto de vista processual, não pode se dar de forma retroativa às irregularidades pretéritas.
5.6.	Reanalisando os documentos que fundamentam o acórdão condenatório, não foram localizadas provas de que tenham sido originadas de acordos de delação premiada, seja no âmbito da operação Lava Jato, seja em qualquer outra operação nominada da Polícia Federal. 
5.7.	O próprio documento juntado pelo embargante (peça 273) , assevera que o acordo de leniência não detém caráter objetivo, devendo ser analisado, subjetivamente, em cada caso concreto, não havendo oposição a que os órgãos de controle efetuem sua regular atuação constitucional (ex vi, p.  7-8 da mencionada peça) :
 (...) 
Como bem assinala o normativo, as provas não poderão ser utilizadas contra os próprios colaboradores para produzir punições além daquelas pactuadas no acordo. Considera-se uma limitação intrínseca e subjetiva de validade do uso da prova. Assim, reputa a Comissão de Assessoramento que a decisão proferida no âmbito criminal, objeto da presente manifestação, encontra-se adequada ao sistema brasileiro anticorrupção, na medida em que promove a devida tutela da efetividade dos acordos de colaboração em função da proteção assinalada ao uso legítimo da prova, impedindo seu manuseio por quaisquer instituições ou órgãos de controle contra os colaboradores. Daí que a limitação é intrínseca.
Esta vedação no campo probatório não viola o exercício de atribuições constitucionais e legais de outras instituições ou órgãos de controle, na medida em que apenas condiciona a utilização de determinados elementos de prova em face de determinados sujeitos, em função do interesse público que justificou o acordo a partir do qual tais provas foram apresentadas ou produzidas. Referidas instituições ou órgãos de controle permanecem com o seu legítimo campo de atuação, com a prerrogativa plena de condução de seus processos ou procedimentos de índole sancionatória, com todos os instrumentos e meios processuais previstos em lei, para o seu regular desenvolvimento. Daí que a limitação é subjetiva.
5.8.	Importa assinalar que vigia neste Tribunal as disposições do art. 1º da Instrução Normativa 74/2015 (revogada pela IN/TCU 83/2018, publicada no BTCU 1/2019, DOU de 31/12/2018) , no qual era exigido diversos requisitos para que eventual acordo de leniência surtisse efeitos nos processos em trâmite no TCU. A embargante não providenciou nenhum deles, com efeito:
Art. 1º A fiscalização dos processos de celebração de acordos de leniência inseridos na competência do Tribunal de Contas da União, inclusive suas alterações, será realizada com a análise de documentos e informações, por meio do acompanhamento das seguintes etapas:
I - manifestação da pessoa jurídica interessada em cooperar para a apuração de atos ilícitos praticados no âmbito da administração pública;
II - as condições e os termos negociados entre a administração pública e a pessoa jurídica envolvida, acompanhados por todos os documentos que subsidiaram a aquiescência pela administração pública, com inclusão, se for o caso, dos processos administrativos específicos de apuração do débito;
III - os acordos de leniência efetivamente celebrados, nos termos do art. 16 da Lei nº 12.846/2013;
IV - relatórios de acompanhamento do cumprimento dos termos e condições do acordo de leniência;
V - relatório conclusivo contendo avaliação dos resultados obtidos com a celebração do acordo de leniência.
CONSIDERAÇÕES SOBRE AS RESPOSTAS ENCAMINHADAS
6.	O despacho do Exmo. Ministro-Relator à peça 276 também solicita posicionamento por parte desta Serur quanto às respostas apresentadas após a prolação do acórdão que julgou o recurso de reconsideração.
6.1.	As respostas ao acórdão, em suma, informam sobre a extinção do Embratur e comunicam que questões atinentes à entidade devem ser endereçadas à Comissão de Inventário do Embratur. Preliminarmente, é importante salientar que matérias como, sucessão de órgãos na Administração Pública Federal, alterações quanto a titulares de responsáveis de órgãos públicos ou entidades privadas (para fins de eventuais notificações) , termos de quitação de dívidas, dentre outros, vão além das competências de instrução processual de recursos afetos, institucionalmente, a esta Serur. Propõe-se, assim, o encaminhamento dos autos à unidade técnica de origem para a análise das respostas. No entanto, caso assim não se entenda, prossegue-se no Exame.    
6.2.	Peças 247, 250 e 261
6.2.1.	As duas primeiras peças são cópias do mesmo documento e dizem respeito à resposta de Brenno D'Aguiar de Souza ao Ofício 16995/2021-TCU/Seproc, documento este que não figura nestes autos, e no qual o interessado alega que não mais atua como Auditor Chefe do Instituto Brasileiro de Turismo - Embratur (peças 251 e 252) . Tal apontamento não tem quaisquer reflexos processuais ou materiais quanto a estes autos.
6.2.2.	No entanto, conforme apontamentos do próximo item, entende-se que as notificações ao então Instituto Brasileiro de Turismo, Embratur, sobre o acórdão embargado (Ofícios 16994/2021/2021-TCU-Seproc - peça 241 e aviso de recebimento à peça 264, e 16948/2021-TCU-Seproc, peça 243, e aviso de recebimento à peça 265) , devem ser refeitos. 
6.2.3.	Por fim, à peça 261 resta a comprovação de que o mencionado interessado foi nomeado para o exercício em outro cargo em comissão no Controle Interno. Entende-se não haver providência alguma adicionalmente em relação a esse evento.
6.3.	Peças 251-254 e 256-258
6.3.1.	Trata-se de documentos normativos que comprovam a instituição da Agência Brasileira de Promoção Internacional do Turismo (peças 251, 252 e 253) , como serviço social autônomo e entidade sucessora do então Instituto Brasileiro de Turismo (mesma Embratur) a partir Decreto 10.172, de 11/12/2019. 
6.3.2.	Já em relação às peças 254 e 256-258, é noticiada a criação da comissão de inventário para os bens e obrigações da antiga Embratur.
6.3.3.	Importa assinalar que, a partir da aprovação da Lei 14.002/2020 (DOU de 25/5/2020) , foi efetivamente transformado o então "Instituto Brasileiro do Turismo" em "Agência Brasileira de Promoção Internacional do Turismo".
6.4.	Peças 255 e 259 dizem respeito às movimentações de pessoal na unidade orçamentária do atual Embratur, sem reflexos processuais ou materiais sobre estes autos.
6.5.	Peça 260 
6.5.1.	O referido documento se relaciona ao TC Processo 017.000/2009-9 e consta em suas conclusões que notificações sobre eventos anteriores à criação da nova agência de turismo devam ser direcionadas à comissão inventariante:
 (...) 
7. Em consonância com o estabelecido na MP 907/2019, foi editada a Portaria N° 9, de 7 de janeiro de 2020, que instituiu a Comissão de Inventário para os bens e obrigações da Embratur, determinando que:
'Art. 2° Compete ao Inventariante:
I - praticar os atos de gestão orçamentária, financeira, patrimonial, contábil e administrativa, inclusive de pessoal, da entidade extinta, a qual conservará a suo denominação, acrescida da expressão "em extinção";
[...]
III - representar a entidade extinta administrativamente, quando necessário, e em questões cujas atribuições não sejam atribuídas por Lei à Advocacia-Geral da União ou de seus Órgãos vinculados'.
8. Mais recentemente, em 20 de abril de 2020, foi editada a Portaria SPOA N° 23, que, em seu artigo 12 definiu a composição da Comissão de Inventário para os bens e obrigações da Embratur, designando Raissa Neumann Simão, Matrícula SIAPE n° 1885439, como Presidente.
9. Sendo assim, esta Gerência de Auditoria opina no sentido de que seja encaminhada cópia do Ofício16763/2020-TCU/Seproc, de 21/4/2020, à Presidente da Comissão de Inventário Embratur, Sra. Raissa Neumann Simão, para as providências que entender pertinentes.
10. Por fim, esta Gerência de Auditoria sugere que seja informado ao Tribunal de Contas da União o inteiro teor deste despacho, com o intuito de alertá-lo que os assuntos atinentes à Embratur- Instituto Brasileiro de Turismo, devem ser encaminhados à Presidente da Comissão de Inventário Embratur, Sra. Raissa Neumann Simão, e não mais à Embratur-Agência Brasileira de Promoção do Turismo Internacional. 
6.5.2.	Quanto à sucessão de entidades públicas e órgãos administrativos, as decisões proferidas por este Tribunal devem ser direcionadas à entidade sucessora de forma a que adote as providências que entender cabíveis, dentre as quais o envio às eventuais comissões de inventários criadas, até porque muitos julgados deste Tribunal detêm natureza educativa e orientadora à Administração Pública Federal. 
6.5.3.	Caso se entenda de forma diversa, a par das considerações mencionadas pela comissão inventariante, propõe-se que a matéria deva ser analisada naqueles autos ou, subsidiariamente, no âmbito da unidade técnica de origem.
6.5.4.	De qualquer modo, cabe registrar que as notificações ao Embratur tiveram cunho de mera ciência, não havendo providências adicionais a serem adotadas por aquela entidade.
6.6.	Peças 270-271 e 277-278
6.6.1.	Tais expedientes dizem respeito à requerimento de quitação de parte da multa paga pelo responsável Alessandro Lopes Fernandes.
6.6.2.	A Secretaria da Recursos deste Tribunal não detem meios de atestar se os comprovantes de pagamentos são fidedignos e se já houve o pagamento da integralidade da multa fixada no Acórdão 4489/2018-TCU-Segunda Câmara (peça 103) ao mencionado responsável, no valor de R$ 30.000,00, motivo pelo qual propõe-se o encaminhamento dos autos para a unidade técnica de origem para o enfrentamento adequado a essa questão.
OUTRAS INFORMAÇÕES
7.	Na peça recursal, os patronos da embargante requerem que suas notificações sejam efetuadas no endereço: SHIS QL 02 Conjunto 02, Casa 02, Lago Sul, Brasília/DF - CEP 71.610025.
CONCLUSÃO
8.	Da análise anterior, conclui-se que o documento apresentado pelo embargante diz respeito a considerações de natureza objetiva quanto às deleções premiadas, não havendo qualquer vinculação subjetiva ou reflexos quanto às provas levantadas nestes autos. Ademais, não há omissão a ser suprida ante a mera juntada de documento novo por parte da embargante, relacionada a fato não discutido no acórdão embargado.
8.1.	Com base nessas conclusões, se constata que não há omissão a ser suprida devendo o presente recurso de embargos de declaração ser rejeitado. 
PROPOSTA DE ENCAMINHAMENTO
9.	Ante o exposto, propõe-se, com base no art. 32, inciso II, e 34 da Lei 8.443/1992:
	a) conhecer o recurso de embargos de declaração, para, no mérito, rejeitá-lo;
b) dar ciência à embargante e aos demais interessados sobre o acórdão que vier a ser proferido."
É o relatório.

Ronaldo Barbosa de Oliveira Filho (35721/OAB-DF), Valério Alvarenga Monteiro de Castro (13.398/OAB-DF) e outros, representando Due Promoções e Eventos Ltda; Paulo Sergio Bernardes de Assis (45173/OAB-DF), representando Viviane Bennet Vitorino de Mattos; Maria do Perpetuo Socorro Lobato de Farias, Nadja Maria Mehmeri Lordêlo e outros, representando Instituto Brasileiro de Turismo; Pedro Calmon Mendes (11.678/OAB-DF), Thais Passaglia dos Santos (54555/OAB-DF) e outros, representando Gabrielle Calado Souza Bennet; Daysa Leite Omena Canuto (10.825/OAB-AL), Augusto Cesar Nogueira de Souza (55.713/OAB-DF) e outros, representando Luiz Silveira Rangel; Livia Rodrigues da Fonseca (27824/OAB-DF) e Isabela Torres de Medeiros (26036/OAB-DF), representando Luiz Cezar Ribeiro da Silva; Isabela Adjuto Cardoso (27.621/OAB-DF), representando Alessandro Lopes Fernandes.

Procurador Júlio Marcelo de Oliveira.

EMBARGOS DE DECLARAÇÃO EM RECURSO DE RECONSIDERAÇÃO. AUSÊNCIA DE OMISSÃO, OBSCURIDADE OU CONTRADIÇÃO. CONHECIMENTO. REJEIÇÃO. MANUTENÇÃO DO ACÓRDÃO EMBARGADO. CIÊNCIA.

TOMADA DE CONTAS ESPECIAL (TCE)

Secretaria de Recursos (Serur); Secretaria de Controle Externo do Desenvolvimento Econômico (SecexDesen).

Trata-se de recurso de embargos de declaração interposto pela Empresa Due Promoções e Eventos Ltda. em face do Acórdão 5862/2021-TCU-Segunda Câmara, ocasião em que foi negado provimento ao recurso de recurso de reconsideração interposto pela embargante.
2.	De início, cabe ratificar o conhecimento do recurso, constante do Despacho à peça 276, por estarem preenchidos os requisitos de admissibilidade previstos nos artigos 32, inciso II, e 34 da Lei Orgânica do Tribunal de Contas da União.
3.	Em seus argumentos recursais, a embargante alega, em síntese, que houve omissão quanto aos reflexos da Nota Técnica 02/2018 - 5ª CCR, onde consta que as partes que realizarem delação premiada não poderão ser penalizadas além daquilo que foi pactuado no acordo firmado com Ministério Público/Delegado da Polícia Federal e devidamente homologado por magistrado, sendo o caso do Sr. Benedito Rodrigues de Oliveira Neto, sócio da empresa embargante, e, portanto, sua condenação deve ser afastada.
4.	Em sua análise, a Serur concluiu pela rejeição dos presentes embargos, uma vez que "não há omissão a ser suprida se o documento, juntado pela embargante à peça 273, não foi objeto de arguição nas razões apresentadas em seu recurso de reconsideração (peça 135) . Ao que parece, a hipótese recursal se enquadraria como recurso de revisão, interposto com base no inciso III do art. 35 da Lei 8.443/1992 (superveniência de documento novo com eficácia sobre a prova até então produzida, e não embargos de declaração por omissão".
5.	Especificamente sobre a Nota Técnica 02/2018 - 5ª CCR, a Serur concluiu que "o documento apresentado pelo embargante diz respeito a considerações de natureza objetiva quanto às deleções premiadas, não havendo qualquer vinculação subjetiva ou reflexos quanto às provas levantadas nestes autos".
6.	Acolho integralmente o exame e a proposta de encaminhamento da Serur, incorporando seus fundamentos às minhas próprias razões de decidir, não sendo necessárias maiores considerações além do que já foi suficientemente esclarecido pela unidade técnica.
7.	No que diz respeito à omissão, esta é caracterizada pela ausência de pronunciamento do relator sobre a matéria que deveria ter sido apreciada no julgado embargado, em especial sobre ponto ou questão suscitada pelas partes ou que deveria o próprio relator apreciar de ofício.
8.	Evidenciado que os argumentos apresentados pelo embargante não sustentam nenhuma omissão, contradição ou obscuridade a ser sanada nos termos do Acórdão 16441/2021-TCU-Segunda Câmara, nota-se apenas a intenção de resistir ao mérito da matéria já decidida neste processo, o que não é cabível na via estreita dos embargos de declaração, segundo reconhecido pela jurisprudência deste Tribunal - Acórdãos 2.391/2019, 2.928/2019, 2.690/2019, 2.170/2019, 2.909/2017, 2.608/2017 e 2.367/2017 proferidos pelo Plenário desta Corte de Contas, este último de minha relatoria e os demais relatados pelos Ministros Augusto Nardes, Benjamin Zymler, Ana Arraes, Raimundo Carreiro, André Luís de Carvalho e Augusto Sherman Cavalcanti, respectivamente, podendo ser mencionados também alguns precedentes do Supremo Tribunal Federal, quais sejam, ACO 1062 AgR-ED-ED/DF de 20/4/2017, Inq 3983 ED/DF de 2/6/2016 e ACO 312 ED/BA de 7/10/2015, todos de Plenário, relatores os Ministros Edson Fachin, Teori Zavascki e Luiz Fux.
9.	Adicionalmente, em face do Despacho de peça 276, a Serur manifestou-se quanto às respostas apresentadas após a prolação do acórdão que julgou o recurso de reconsideração, sugerindo a remessa destes autos à unidade técnica de origem, SecexDesenvolvimento, para eventuais providências a seu cargo, conforme item 6 da instrução de peça 283.
Isso posto, são improcedentes estes embargos, razão pela qual VOTO no sentido de que o Tribunal adote a deliberação que ora submeto ao Colegiado.
TCU, Sala das Sessões, em 9 de novembro de 2021.
AROLDO CEDRAZ 
Relator